【裁判字號】    95,易,935
【裁判日期】    950928
【裁判案由】    毒品危害防制條例
【裁判全文】
臺灣臺北地方法院刑事判決               95年度易字第935號
公  訴  人  臺灣臺北地方法院檢察署檢察官
被      告  甲○○
上列被告因違反毒品危害防制條例案件，經檢察官提起公訴（九
十五年度毒偵字第六四八號）及移送併辦（臺灣士林地方法院檢
察署九十五年度毒偵字第九三五號），嗣於本院準備程序進行中
，被告就被訴事實為有罪之陳述，經本院合議庭裁定由受命法官
獨任進行簡式審判程序，本院判決如下：
    主  文
甲○○持有第二級毒品，處有期徒刑月，如易科罰金，以銀元
佰元即新臺幣玖佰元折算壹日，扣案如附表一所示之物沒收銷
燬之；又連續施用第二級毒品，處有期徒刑肆月，如易科罰金，
以銀元佰元即新臺幣玖佰元折算壹日，扣案如附表二所示之物
均沒收銷燬之，扣案如附表三所示之物均沒收。應執行有期徒刑
陸月，如易科罰金，以銀元佰元即新臺幣玖佰元折算壹日，扣
案如附表一、二所示之物均沒收銷燬之，扣案如附表三所示之物
均沒收。
    事  實
一、甲○○前於民國九十二年間因施用第二級毒品安非他命案件
    ，經本院依臺灣臺北地方法院檢察署檢察官之聲請，於九十
    三年三月三十一日以九十三年度毒聲字第一九六號裁定送勒
    戒處所觀察、勒戒後，認無繼續施用毒品之傾向，於同年七
    月一日釋放出所，並由臺灣臺北地方法院檢察署檢察官於同
    年月二十六日以九十三年度毒偵字第八六號為不起訴處分確
    定。復於九十四年六月間因施用第二級毒品安非他命案件，
    經臺灣士林地方法院於同年十月五日以九十四年度湖簡字第
    一六二號判決有期徒刑三月確定（不構成累犯）。詎猶不知
    悔改，明知大麻、安非他命均為毒品危害防制條例第二條第
    二項第二款所定之第二級毒品，均不得持有及施用，竟基於
    持有第二級毒品大麻之犯意，於九十五年一月十八日某時（
    起訴書誤載為九十四年八月起），在臺北市○○○路某夜店
    內，自真實姓名、年籍均不詳，綽號「阿弟ㄚ」之成年男子
    處，收受第二級毒品大麻煙一支（淨重零點七八公克）後而
    持有之，嗣於同年月二十日深夜二時五十分，在臺北市○○
    區○○路四段七六○號前為警查獲，並扣得大麻煙一支（淨
    重零點七八公克）。另基於施用第二級毒品安非他命之概括
    犯意，先於九十五年一月二十日上午九時三十分許為警採尿
    時回溯九十六小時內之某日時（不包含為警查獲後至採尿前
    之期間），在其駕駛停放在臺北市○○○路○段某處之○八
    五九—ＤＱ號自用小客車內，以將安非他命置入玻璃球內，
    用火燒烤加熱後再吸食其霧化氣體之方式，施用第二級毒品
    安非他命一次，嗣於同年月二十日深夜二時五十分，在臺北
    市○○區○○路四段七六○號前為警查獲，並扣得其所有之
    安非他命一包（不含空包裝袋，淨重零點四公克）及安非他
    命吸食器一組；復承前施用第二級毒品安非他命之概括犯意
    ，於九十五年四月二十九日上午十一時三十分許為警採尿時
    回溯九十六小時內之某日時（不包含為警查獲後至採尿前之
    期間），在臺北縣林口鄉某工地內，以將安非他命置入玻璃
    球內，用火燒烤加熱後再吸食其霧化氣體之方式，施用第二
    級毒品安非他命一次，嗣於同年月二十八日下午四時三十分
    許，經警持臺灣士林地方法院法官核發之搜索票前往甲○○
    位在臺北市○○市○○街六巷三弄七號住處執行搜索時而被
    查獲，並扣得其所有之安非他命吸食器二組（均含有微量安
    非他命殘渣無法磅秤，且殘渣與安非他命吸食器均無法析離
    ）、殘渣袋九個（均含有微量安非他命殘渣無法磅秤，且殘
    渣與殘渣袋均無法析離）、殘渣瓶一個（含有微量安非他命
    殘渣無法磅秤，且殘渣與殘渣瓶無法析離）、塑膠杓三支（
    均含有微量安非他命殘渣無法磅秤，且殘渣與塑膠杓均無法
    析離）、玻璃球一個（含有微量安非他命殘渣無法磅秤，且
    殘渣與玻璃球無法析離）、電子磅秤一臺及空包裝袋三十四
    個。
二、案經臺北市政府警察局松山分局報請臺灣臺北地方法院檢察
    署偵查起訴暨移送併辦審理。
    理  由
一、上開事實，業據被告甲○○於警詢、偵查及本院審理時坦承
    不諱，而被告於九十五年一月二十日、四月二十八日為警查
    獲當時所採之尿液，經均送臺灣檢驗科技股份有限公司以酵
    素免疫分析法（ＥＩＡ）初步檢驗，再以氣相層析／質譜儀
    法（ＧＣ／ＭＳ）確認檢驗結果，均呈安非他命類陽性反應
    ，此分別有臺灣檢驗科技股份有限公司九十五年二月二十七
    日、五月十六日出具之濫用藥物尿液檢驗報告各一份在卷可
    稽；又被告於九十五年一月二十日為警查獲時扣案之大麻煙
    一支經送法務部調查局以化學呈色法、氣相層析質譜儀分析
    法鑑定結果確含有第二級毒品大麻成分，此有法務部調查局
    九十五年三月三十日調科壹字第○二○○○七八三三號鑑定
    通知書一份附卷可稽，而同日為警查獲時扣案之安非他命一
    包，經查獲員警以聯勤二○四廠製造之煙毒品檢驗Ａ包檢驗
    結果，確含有第二級毒品安非他命成分，此有臺北市政府警
    察局松山分局查獲涉嫌毒品危害防制條例案件鑑驗報告書一
    份在卷可憑。另於九十五年四月二十八日查獲時扣案之安非
    他命吸食器二組、殘渣袋九個、殘渣瓶一個、塑膠杓三支及
    玻璃球一個經均送臺灣檢驗科技股份有限公司以酵素免疫分
    析法（ＥＩＡ）初步檢驗，再以氣相層析／質譜儀法（ＧＣ
    ／ＭＳ）確認檢驗結果，均呈安非他命類陽性反應，此分別
    有臺灣檢驗科技股份有限公司九十五年七月二十五日出具之
    濫用藥物檢驗報告六份在卷可稽；再被告前於九十二年間因
    施用第二級毒品安非他命案件，經本院以九十三年度毒聲字
    第一九六號裁定送勒戒處所觀察、勒戒後，認無繼續施用毒
    品之傾向，於同年七月一日釋放出所，並由臺灣臺北地方法
    院檢察署檢察官於同年月二十六日以九十三年度毒偵字第八
    六號為不起訴處分確定等情，有臺灣高等法院被告前案紀錄
    表一份在卷可按，被告任意性自白與事實相符，應堪採信。
    綜上所述，本件事證明確，被告犯行堪以認定，應依法論科
    。
二、查被告行為後，刑法部分條文於九十四年二月二日經總統公
    布修正，並自九十五年七月一日起施行，其中與本案有關之
    第二條、第三十三條、第四十一條、第五十一條及第五十六
    條規定均已分別修正、刪除；而罰金罰鍰提高標準條例亦於
    九十五年五月十七日經總統公布修正，刪除第二條有關易科
    罰金及易服勞役折算標準之規定，並自九十五年七月一日起
    施行。又刑法施行法第三條之一增訂第三項，亦於九十四年
    二月二日經總統公布，並自九十五年七月一日起施行。按行
    為後法律有變更者，適用行為時之法律，但行為後之法律有
    利於行為人者，適用最有利於行為人之法律，現行刑法第二
    條第一項定有明文。此條規定係規範行為後法律變更所生新
    舊法律比較適用之準據法，是刑法第二條本身雖經修正，但
    刑法第二條既屬適用法律之準據法，本身尚無比較新舊法之
    問題，於新法施行後，應一律適用裁判時之現行刑法第二條
    之規定，為「從舊從輕」之比較，合先敘明。次按本次刑法
    修正之比較新舊法，應就罪刑有關之共犯、未遂犯、想像競
    合犯、牽連犯、連續犯、結合犯，以及累犯加重、自首減輕
    暨其他法定加減原因（如身分加減）與加減例等一切情形，
    綜其全部罪刑之結果而為比較，最高法院九十五年五月二十
    三日九十五年度第八次刑庭會議著有決議可資參照。經查：
（一）毒品危害防制條例第十一條第二項之持有第二級毒品罪，
      法定刑原為二年以下有期徒刑、拘役或新臺幣三萬元以下
      罰金，惟依修正之刑法第三十三條第五款規定：「主刑之
      種類如下：‥‥‥五、罰金：新臺幣一千元以上，以百元
      計算之」，則刑法修正後毒品危害防制條例第十一條第二
      項之持有第二級毒品罪所得科之罰金刑最高為新臺幣三萬
      元，最低為新臺幣一千元，然依修正前刑法第三十三條第
      五款規定之罰金最低額銀元一元計算，持有第二級毒品罪
      之罰金刑最高為新臺幣三萬元，最低為銀元一元，折算為
      新臺幣後，刑法修正前後毒品危害防制條例第十一條第二
      項之持有第二級毒品罪罰金刑部分最高額雖同為新臺幣三
      萬元，然刑法修正前毒品危害防制條例第十一條第二項之
      持有第二級毒品罪罰金刑最低額僅為新臺幣三元，遠低於
      刑法修正後毒品危害防制條例第十一條第二項之持有第二
      級毒品罪罰金刑最低額新臺幣一千元，比較修正前、後之
      刑罰法律，自以修正前之法律較有利於被告。
（二）刑法第五十六條連續犯之規定業經刪除，則被告之數犯罪
      行為，於新法施行後，應予分論併罰。此刪除雖非犯罪構
      成要件之變更，但顯已影響行為人刑罰之法律效果，自屬
      法律有變更，依刑法第二條第一項規定，比較新、舊法結
      果，仍應適用較有利於被告之行為時法律即舊法論以連續
      犯。
（三）刑法第五十一條第五款原規定：「五、宣告多數有期徒刑
      者，於各刑中之最長期以上，各刑合併之刑期以下，定其
      刑期。但不得逾二十年。」修正為：「五、宣告多數有期
      徒刑者，於各刑中之最長期以上，各刑合併之刑期以下，
      定其刑期。但不得逾三十年」，比較新、舊法結果，修正
      後刑法並未較有利於被告。
（四）刑法第四十一條第二項原規定：「併合處罰之數罪，均有
      前項情形，其應執行之刑逾六月者，亦同。」修正為：「
      前項規定於數罪併罰，其應執行之刑未逾六月者，亦適用
      之。」，而刑法施行法增訂第三條之一第三項規定：「於
      九十四年一月七日刑法修正施行前犯併合處罰數罪中之一
      罪，且該數罪均符合第四十一條第一項得易科罰金之規定
      者，適用九十年一月四日修正之刑法第四十一條第二項規
      定」，是本件自應適用修正前之刑法第四十一條第二項規
      定。
（五）刑法第四十一條第一項前段關於易科罰金之規定，新法修
      正為「犯最重本刑為五年以下有期徒刑以下之刑之罪，而
      受六個月以下有期徒刑或拘役之宣告者，得以新臺幣一千
      元、二千元或三千元折算一日，易科罰金」，惟依被告行
      為時之刑罰法律即修正前刑法第四十一條第一項前段：「
      犯最重本刑為五年以下有期徒刑以下之刑之罪，而受六個
      月以下有期徒刑或拘役之宣告，因身體、教育、職業、家
      庭之關係或其他正當事由，執行顯有困難者，得以一元以
      上三元以下折算一日，易科罰金」及修正前罰金罰鍰提高
      標準條例第二條關於「依刑法第四十一條易科罰金者，均
      就其原定數額提高為一百倍折算一日；法律所定罰金數額
      未依本條例提高倍數，或其處罰法條無罰金刑之規定者，
      亦同」等規定，易科罰金之折算標準最高為銀元三百元，
      最低為銀元一百元，換算為新臺幣後，最高額為新臺幣九
      百元，最低額為新臺幣三百元。比較修正前、後關於易科
      罰金折算標準之刑罰法律，適用修正前之規定即修正前刑
      法第四十一條第一項前段及修正前罰金罰鍰提高標準條例
      第二條規定，對被告較為有利。
（六）綜上法律修正前、後之比較，揆諸前揭說明及修正後刑法
      第二條第一項之「從舊從輕」原則，本件以適用修正前之
      相關刑罰法律，對被告較為有利，並應整體適用修正前刑
      法相關規定及罰金罰鍰提高標準條例第二條規定論處。
三、按大麻、安非他命均係屬毒品危害防制條例第二條第二項第
    二款所規定之第二級毒品，均不得持有及施用，是核被告所
    為，係犯行為時毒品危害防制條例第十條第二項之施用第二
    級毒品安非他命罪、同條例第十一條第二項之持有第二級毒
    品大麻罪。被告施用第二級毒品安非他命前後，持有第二級
    毒品安非他命之低度行為，應各為其施用之高度行為所吸收
    ，均不另論罪。又被告先後二次施用第二級毒品安非他命之
    犯行，時間緊接，方法相同，觸犯構成要件相同之罪名，顯
    係基於概括犯意為之，依連續犯規定論以一罪，並依法加重
    其刑。被告所犯前開施用第二級毒品安非他命、持有第二級
    毒品大麻二罪，犯意各別，行為不同，應分論併罰。公訴人
    雖僅就被告於九十五年一月二十日上午九時三十分許為警採
    尿時回溯九十六小時內之某日時（不包含為警查獲後至採尿
    前之期間），在其駕駛停放在臺北市○○○路○段某處之○
    八五九—ＤＱ號自用小客車內，施用第二級毒品安非他命一
    次部分起訴，然被告除於前揭時間、地點，施用第二級毒品
    安非他命外，於同年四月二十九日上午十一時三十分許為警
    採尿時回溯九十六小時內之某日時（不包含為警查獲後至採
    尿前之期間），在臺北縣林口鄉某工地內，亦有施用第二級
    毒品安非他命之行為，此部分與已起訴部分時間緊接、方法
    相同、犯意概括，有連續犯之裁判上一罪關係，為起訴效力
    所及，本院自應併予審理論究，併此敘明。爰審酌被告前於
    勒戒處所觀察、勒戒後，並經評估認無繼續施用毒品之傾向
    二次後，未把握自新機會，又再次施用足以導致人體機能發
    生依賴性、成癮性及抗藥性等障礙之第二級毒品安非他命，
    並持有第二級毒品大麻，對個人身心戕害甚鉅，惟念其犯罪
    後態度良好及其犯罪之動機、目的、手段、方法、品行、智
    識程度等一切情狀，分別量處如主文所示之刑及諭知易科罰
    金之折算標準，有期徒刑部分並定應執行刑及諭知易科罰金
    之折算標準。末按法院科刑判決所適用之法律，無論係對主
    刑、從刑或之加重，減輕與免除等項，除法律別有規定外，
    均應本統一性或整體性之原則而適用之，不容與主刑所適用
    之法律任意割裂而適用其他法律，最高法院七十年度臺上字
    第三一四九號判決意旨即採此見解。扣案之如附表一、二所
    示之物均應依毒品危害防制條例第十八條第一項前段規定宣
    告沒收並銷燬之；另扣案如附表三編號一、三所示之空包裝
    袋，均有防止毒品裸露、逸出及潮濕之功用，並均便於攜帶
    使用，分別為供被告犯罪所用或犯罪預備之物，扣案如附表
    三編號二所示之電子磅秤一臺，為被告拿捏各次施用毒品份
    量所用之物，且均屬被告所有，業據被告陳明在卷，參酌上
    述修正前、後新舊法之比較及說明，自均應依修正前刑法第
    三十八條第一項第二款之規定宣告沒收。
據上論斷，應依刑事訴訟法第二百七十三條之一第一項、第二百
九十九條第一項前段，行為時毒品危害防制條例第十條二項、第
十一條第二項、第十八條第一項前段，刑法第二條第一項前段、
修正前刑法第十一條前段、第五十六條、第四十一條第一項前段
、第二項、第三十八條第一項第二款、第五十一條第五款、第九
款、第十款，刑法施行法第三條之一第三項，修正前罰金罰鍰提
高標準條例第二條，現行法規所定貨幣單位折算新臺幣條例第二
條，判決如主文。
本件經檢察官陳清茂到庭執行職務
中    華    民    國  九十五  年    九    月  二十八  日
                臺灣臺北地方法院刑事第二庭
                    法      官  雷淑雯
以上正本證明與原本無異。
如不服本判決，應於判決送達後十日內，向本院提出上訴狀。
中    華    民    國  九十五  年    九    月  二十八  日
                    書  記  官  陳弘文
附錄：本案論罪科刑法條全文
毒品危害防制條例第十條第二項：
施用第二級毒品者，處三年以下有期徒刑。
毒品危害防制條例第十一條第二項
持有第二級毒品者，處二年以下有期徒刑、拘役或新臺幣三萬元
以下罰金。
附表一：
┌──┬─────────────┬────────┐
│編號│品名                      │查獲時間        │
├──┼─────────────┼────────┤
│一  │大麻煙一支（淨重零七八公克│九十五年一月二十│
│    │）                        │日深夜二時五十分│
└──┴─────────────┴────────┘
附表二：
┌──┬─────────────┬────────┐
│編號│品名                      │查獲時間        │
├──┼─────────────┼────────┤
│一  │安非他命一包（不含空包裝袋│九十五年一月二十│
│    │，淨重零點四公克）        │日深夜二時五十分│
├──┼─────────────┼────────┤
│二  │安非他命吸食器一組        │九十五年一月二十│
│    │                          │日深夜二時五十分│
├──┼─────────────┼────────┤
│三  │安非他命吸食器二組（均含有│九十五年四月二十│
│    │微量安非他命殘渣無法磅秤，│八日下午四時三十│
│    │且殘渣與安非他命吸食器均無│分              │
│    │法析離）                  │                │
├──┼─────────────┼────────┤
│四  │殘渣袋九個（均含有微量安非│九十五年四月二十│
│    │他命殘渣無法磅秤，且殘渣與│八日下午四時三十│
│    │殘渣袋均無法析離）        │分              │
├──┼─────────────┼────────┤
│五  │殘渣瓶一個（含有微量安非他│九十五年四月二十│
│    │命殘渣無法磅秤，且殘渣與殘│八日下午四時三十│
│    │渣瓶無法析離）            │分              │
├──┼─────────────┼────────┤
│六  │塑膠杓三支（均含有微量安非│九十五年四月二十│
│    │他命殘渣無法磅秤，且殘渣與│八日下午四時三十│
│    │塑膠杓均無法析離）        │分              │
├──┼─────────────┼────────┤
│七  │玻璃球一個（含有微量安非他│九十五年四月二十│
│    │命殘渣無法磅秤，且殘渣與玻│八日下午四時三十│
│    │璃球無法析離）            │分              │
└──┴─────────────┴────────┘
附表三：
┌──┬─────────────┬────────┐
│編號│品名                      │查獲時間        │
├──┼─────────────┼────────┤
│一  │安非他命外包裝袋一個      │九十五年一月二十│
│    │                          │日深夜二時五十分│
├──┼─────────────┼────────┤
│二  │電子磅秤一臺              │九十五年四月二十│
│    │                          │八日下午四時三十│
│    │                          │分              │
├──┼─────────────┼────────┤
│三  │空包裝袋三十四個          │九十五年四月二十│
│    │                          │八日下午四時三十│
│    │                          │分              │
└──┴─────────────┴────────┘


司法院資訊處製作；財團法人民間司法改革基金會備份。
